臺灣高雄地方法院交通事件裁定　　　　　　　　　　九十三年度交聲字第四六九號
　　原處分機關　高雄市政府
　　異　議　人
　　即受處分人　丙○○
右列異議人因違反道路交通管理處罰條例案件，對於高雄市政府於中華民國九十三年
七月二十日所為之處分（高市府交裁字第三二—ＧＢ0000000號、三二—Ｚ0
0000000號、三二—Ｇ00000000號、三二—ＢＤ0000000號）
、九十三年八月二十日所為之處分（高市府交裁字第裁三二—ＨＡ0000000號
、三二—ＧＢ0000000號）、九十三年九月十五日所為之處分（高市府交裁字
第三二—ＺＦ0000000號）及ＺＢ0000000號、ＡＣ0000000號
、ＩＩ0000000號、ＺＺ00000000號舉發違反道路交通管理事件通知
單不服，聲明異議，本院裁定如左：
    主  文
異議均駁回。
    理  由
一、異議意旨略以：異議人即受處分人丙○○購買牌照號碼Ｈ六—四八八二號自用小
    客車後，隨即交由案外人鄭銘元使用，詎鄭銘元取得該自用小客車後，拒不返還
    異議人而予以侵占，該自用小客車於民國九十一年五月間，經和潤汽車貸款公司
    牽回拍賣受償，是異議人始終未曾使用該自用小客車，該自用小客車因鄭銘元違
    規駕駛，自不能苛責於異議人，且拍賣程序中已明定拍定人需負擔該自用小客車
    之各年度之牌照稅、燃料稅及交通違規罰款，故高雄市政府以異議人為裁罰對象
    ，於九十三年七月二十日所為高市府交裁字第三二—ＧＢ0000000號、三
    二—Ｚ00000000號、三二—Ｇ00000000號、三二—ＢＤ000
    0000號，以及ＺＦ0000000號、ＺＢ0000000號、ＨＡ000
    0000號、ＧＢ0000000號、ＡＣ0000000號、ＩＩ00000
    00號、ＺＺ00000000號處分即屬有誤，為此不服前開原處分，故聲明
    異議，請求撤銷前開原處分云云。
二、程序部分即附表一部分：
  (一)按依道路交通管理處罰條例所定罰鍰之處罰，行為人接獲違反道路交通管理事件
    通知單後，應於十五日內，到達指定處所聽候裁決，道路交通管理處罰條例第九
    條定有明文。又裁決機關對於違反道路交通管理事件於訊問完畢後，除有繼續調
    查之必要外，應使用違反道路交通管理事件裁決書即時裁決之；裁決書經裁決後
    ，應當場實施宣告，將裁決書內容宣示於被處罰人，並告以如不服裁決者，得於
    接收裁決書之翌日起二十日內提出聲明異議於原裁決機關轉送管轄地方法院審理
    ；再受處分人不服道路交通管理處罰條例第八條主管機關所為之處罰，得於接到
    裁決之翌日起，二十日內向管轄地方法院聲明異議，違反道路交通管理事件統一
    裁罰標準及處理細則第四十一條、第四十五條及道路交通管理處罰條例第八十七
    條亦分別定有明文。故交通違規行為人於接獲舉發違反道路交通管理事件通知單
    後，如認舉發之事實與違規情形不符者，應先行至指定裁決機關處所聽候裁決，
    而於不服該裁決機關裁決時，始得向管轄地方法院聲明異議。
  (二)本件異議人丙○○於附表一編號一至三所示之時間、地點，因汽車行駛於高速公
    路而不遵守管制規定，以及行車速度，超過規定之最高時速等交通違規，經附表
    一編號一至三所示之警察單位所屬警員逕行舉發違規，填製附表一編號一至三所
    示之交通違規通知單，而高雄市政府交通局交通事件裁決處至今尚未裁決，異議
    人卻逕於九十三年八月二十三日向本院聲明異議等情，有聲明異議狀一份、高雄
    市政府交通局九十三年十月十五日高市交裁字第○九三○○三○七九一號函檢附
    之交通違規通知單十紙附卷可稽，並經本院於九十四年一月十八日以電詢高雄市
    政府交通局無誤，製有電話紀錄查詢表一紙在卷可佐，是本件異議人因違反交通
    管理事件，而遭舉發如附表一編號一至三所示之違規行為，均尚未經主管交通事
    件裁決事務之高雄市政府交通局交通事件裁決處裁決，異議人即逕向本院聲明異
    議，揆諸首揭條文及說明，其異議程序為不合法，且不得補正，應予駁回。至異
    議人若俟經高雄市政府交通局交通事件裁決處就異議人上開之違規行為為裁決，
    於收到裁決書後，如不服該裁決內容，自可於法定期間二十日內另行聲明異議，
    併此敘明。
  (三)又異議人所有牌照號碼Ｈ六—四八八二號自用小客車，並未經警舉發交通違規而
    填製如附表一編號四所示之ＺＺ—00000000號舉發違反道路交通事故管
    理事件通知單等情，亦有上開高雄市政府交通局函文一份在卷可參，是高雄市政
    府交通局交通事件裁決處自亦無可能就事實上不存在之交通違規舉發案進行裁決
    ，從而，異議人對於此一自始即不可能存在之裁決處分聲明異議，其程序亦有未
    合，且無法補正，亦應予駁回。
三、實體部分即附表三部分：
  (一)按汽車行駛有左列情形之一者，處汽車所有人新臺幣（下同）三百元以上六百元
    以下罰鍰：二行車執照、拖車使用證或預備引擎使用證，未隨身攜帶者。汽車行
    駛於高速公路或設站管制之道路，而不遵管制之規定者，處汽車駕駛人三千元以
    上六千元以下罰鍰。汽車駕駛人，行車速度，超過規定之最高時速者，處一千二
    百元以上二千四百元以下罰鍰。汽車駕駛人停車時，有左列情形之一者，處六百
    元以上一千二百元以下罰鍰：六不依順行方向，或不緊靠道路右側，或併排停車
    ，或單行道不緊靠路邊停車者，道路交通管理處罰條例第十四條第一項第二款、
    第三十三條第一項、第四十條第一項、第五十六條第一項第六款分別定有明文。
  (二)異議人所有牌照號碼Ｈ六—四八八二號自用小客車於附表二所示之時間、地點，
    因併排停車、未隨身攜帶行車執照、行駛於高速公路或設站管制之道路，而不遵
    管制之規定，以及行車速度，超過規定之最高時速等交通違規，經附表二所示之
    警察單位所屬警員逕行舉發違規，填製如附表二所示之舉發違反道路交通事故管
    理事件通知單，並經高雄市政府於附表三所示之時間，為如表三所示之裁決處分
    等情，除有上開高雄市政府交通局檢附交通違規通知單及高雄市○○○○道路交
    通管理事件裁決書在卷可參外，並經證人即內政部警政署國道公路警察局警員甲
    ○○及乙○○證稱：牌照號碼Ｈ六—四八八二號自用小客車確曾於附表二編號二
    所示之時間、地點，超速行駛之交通違規等語甚明，且為被告所不爭，是異議人
    所有牌照號碼Ｈ六—四八八二號自用小客車確有如附表二所示之違規行為，應堪
    認定。
  (三)牌照號碼Ｈ六—四八八二號自用小客車於附表二編號二所示之時間、地點，因駕
    駛人未隨身攜帶行車執照，且行車速度每小時一百三十二公里，超過規定之最高
    時速一百公里，經警以違反道路交通管理處罰條例第三十三條及第十四條第一項
    第二款規定之行為而掣單舉發，並由駕駛人交付異議人之駕駛執照供取締違規警
    員甲○○填製交通違規通知單等情，業據證人甲○○及乙○○證述明確，並有內
    政部警政署國道公路警察局公警局交字第Ｚ00000000號舉發違反道路交
    通管理事件通知單一紙附卷可證，而堪認定。又當日駕駛該自用小客車之駕駛人
    與異議人同為女性乙節，亦經證人甲○○及乙○○證述在卷，而對照卷附異議人
    之駕駛執照及附表二編號二所示之舉發違反道路交通管理事件通知單上關於駕駛
    人基本資料之記載，互核一致，足認當日該女性駕駛人交付之駕駛執照確係異議
    人之駕駛執照無誤，審酌異議人與鄭銘元之性別不同，不論鄭銘元係欲侵占或借
    用該自用小客車，異議人均無交付其駕駛執照予鄭銘元之必要，是當日駕駛該自
    用小客車之人是否即係異議人，已然啟人疑竇。
  (四)異議人對於為何將該自用小客車借予鄭銘元使用乙節，係稱：因當時鄭銘元欲僱
    請伊至其公司上班，伊始遷址至台中，而伊購買該自用小客車之目的，在於供伊
    上班使用，至於購買該自用小客車之頭期款，則是伊以資遣費支付等語，然異議
    人同時亦陳稱：伊與鄭銘仁並不熟識，當天抵達台中後，即至中古車行購買汽車
    交由鄭銘仁使用，自始至終均未至鄭銘元開設之公司上班等語，斟酌異議人已為
    成年人，且有工作經驗而具有相當之生活閱歷，豈有可能不事先瞭解欲上班之公
    司業務及相關情形下，即先行購車，並在購車當日即交由陌生男子使用，顯有常
    情不符，顯見異議人對於為何將該自用小客車交付鄭銘仁之實情，有所隱瞞，亦
    因此該自用小客車是否確係遭鄭銘元侵占，即非無疑。
  (五)另異議人對於九十一年二月二十一日三時三十五分許，在國道一號公路南下九八
    公里處，因超速行駛及未帶行車執照而經警舉發違規時，該駕駛人為何持有異議
    人之駕駛執照，先稱：伊駕駛執照未曾借予他人使用，不清楚為何他人持有伊駕
    駛執照等語，嗣又改稱：伊曾將駕駛執照及行車執照放在該自用小客車內等語，
    前後供述反覆不一，已屬可議，審酌異議人若確曾將駕駛執照及行車執照放置在
    該自用小客車內，則當日該駕駛人豈有可能不出示行車執照供警查驗，而任由警
    員舉發其未隨身攜帶行車執照之違規之理，益見異議人所辯，並非實情。參以，
    異議人陳稱表示：伊曾自行至該自用小客車內取回駕駛執照，當日之所以未將自
    用小客車一併取回，係因當時伊已經貸與鄭銘元許多金錢，為避免索回該自用小
    客車而與鄭銘元鬧翻，始未取回該自用小客車等語，是異議人將該自用小客車出
    借予鄭銘元使用後，既然有機會持該自用小客車之鑰匙進入該自用小客車內取回
    駕駛執照，顯見異議人對於該自用小客車仍具有管理使用之權限，又以異議人為
    成年人之知識、經驗，異議人不僅實際上未曾至鄭銘元開設之公司上班，且與鄭
    銘元亦非熟識，鄭銘元並向異議人借貸數目不少之金錢，異議人豈有再容忍鄭銘
    元繼續無償使用其所有之自用小客車之理，是異議人辯稱：該自用小客車係遭鄭
    銘元侵占使用云云，應非真實。
  (六)綜上所述，異議人辯稱該自用小客車遭案外人鄭銘元侵占使用乙節，除異議人之
    前後不一之指訴外，並無其他積極證據足資佐證，本院審酌駕駛該自用小客車之
    人，係一位女性，且曾出示異議人之駕駛執照供警查驗，警員亦未發現該女性駕
    駛人並非異議人等情，堪認該自用小客車並非案外人鄭銘元駕駛使用，又異議人
    曾自承稱從未將駕駛執照借予他人等語以觀，亦足認異議人確有於附表二所示之
    時間、地點駕駛該自用小客車併排停車、未隨身攜帶行車執照、行駛於高速公路
    或設站管制之道路，而不遵管制之規定，以及行車速度，超過規定之最高時速等
    交通違規，本件事證明確，異議人之違規事實，洵堪認定。從而，原處分機關分
    別依據道路交通管理處罰條例第五十六條第一項第六款、第三十三條、第十四條
    第一項第二款及第四十條第一項之規定，裁處異議人如附表三所示，於法並無不
    合。本件異議為無理由，自應駁回。
  (七)至於牌照號碼Ｈ六—四八八二號自用小客車嗣經債權人取回拍賣，並於拍賣程序
    中約定應由拍定人負擔該自用小客車各年度之燃料稅、牌照稅、交通違規罰款及
    強制意外險等其他費用，固據異議人提出拍定聯單一紙在卷可憑，惟該聯單所記
    載「負擔各年度拍賣車輛之燃料稅、牌照稅、交通違規及強制意外險等其他費用
    」等語，究係指該自用小客車「拍定前」或「拍定後」所發生之各年度燃料稅、
    牌照稅、交通違規及強制意外險等其他費用，並非明確，縱認其真意係指拍定人
    應負擔該自用小客車拍定前所發生之各年度燃料稅、牌照稅、交通違規及強制意
    外險等其他費用，亦屬當事人間之契約約定，並無拘束當事人以外之人之效力，
    而與原處分機關所為如附表三所示之處分是否合法之判斷無涉，併此敘明。
四、據上論結，應依道路交通案件處理辦法第十八條，裁定如主文。
中　　　華　　　民　　　國　　九十四　　年　　　一　　　月　　 二十 　　日
                                臺灣高雄地方法院交通法庭
                                    法  官  高增泓
右正本證明與原本無異。
如不服本裁定，應於收受送達後五日內向本院提出抗告狀。
                                    書記官  林慧芬
中　　　華　　　民　　　國　　九十四　　年　　　一　　　月　　二十一　　日
附表一：
┌─┬─────────┬─────────┬───────┬───────┐
│編│ 舉發違反道路交通 │   違 規 時 間    │  違 規 事 實 │ 舉發違反法條 │
│號│  管理事件通知單  │   違 規 地 點    │              │              │
├─┼─────────┼─────────┼───────┼───────┤
│一│內政部警政署國道公│九十一年四月二十八│行車限速一○○│道路交通管理處│
│  │路警察局          │日十二時十二分    │公里，時速一四│罰條例第三十三│
│  │公警局交字第ＺＢ○│國一公路七四公里南│○公里，超速四│條第一項      │
│  │一九三六五四號    │下                │○公里        │              │
├─┼─────────┼─────────┼───────┼───────┤
│二│台北市政府警察局  │九十一年二月二十二│行車限速五○公│道路交通管理處│
│  │北市警交大字第ＡＣ│日○時十四分      │里，經測時速八│罰條例第四十條│
│  │0000000號  │台北市○○○路○段│六公里，超速三│第一項        │
│  │                  │（高速公路橋下）  │六公里        │              │
├─┼─────────┼─────────┼───────┼───────┤
│三│彰化縣警察局      │九十一年一月二十六│行車限速七○公│道路交通管理處│
│  │彰警交相字第ＩＩ一│日二時四十四分    │里，經測時速一│罰條例第四十條│
│  │○二八八○二號    │彰化市○○○○○路│○七公里，超速│第一項        │
│  │                  │口                │三七公里      │              │
├─┼─────────┼─────────┼───────┼───────┤
│四│ＺＺ0000000│                  │              │              │
│  │九號              │                  │              │              │
└─┴─────────┴─────────┴───────┴───────┘
附表二：
┌─┬─────────┬─────────┬───────┬───────┐
│編│ 舉發違反道路交通 │   違 規 時 間    │  違 規 事 實 │ 舉發違反法條 │
│號│  管理事件通知單  │   違 規 地 點    │              │              │
├─┼─────────┼─────────┼───────┼───────┤
│一│台中市警察局      │九十一年一月十四日│併排停車      │道路交通管理處│
│  │中市警交字第ＧＢ○│十三時二十五分    │              │罰條例第五十六│
│  │三五四八六二號    │台中市○○○路    │              │條第一項第六款│
├─┼─────────┼─────────┼───────┼───────┤
│二│內政部警政署國道公│九十一年二月二十一│(一)限速一○○公│道路交通管理處│
│  │路警察局          │日三時三十五分    │  里，行速一三│罰條例第三十三│
│  │公警局交字第Ｚ二○│國一公路南下九八公│  二公里，超速│條、第十四條第│
│  │二三一○五○號    │里                │  三二公里。  │一項第二款    │
│  │                  │                  │(二)未帶行車執照│              │
├─┼─────────┼─────────┼───────┼───────┤
│三│台中市警察局      │九十一年一月二十九│行車限速六○公│道路交通管理處│
│  │中市警交字第Ｇ二○│日十時四十六分    │里，經測時速一│罰條例第四十條│
│  │○三三八三二號    │台中市太原五號橋  │○○公里，超速│第一項        │
│  │                  │                  │五○公里      │              │
├─┼─────────┼─────────┼───────┼───────┤
│四│高雄市政府警察局  │九十一年一月十六日│行車限速六○公│道路交通管理處│
│  │高市警交大相字第Ｂ│十三時五十二分    │里，經測時速九│罰條例第四十條│
│  │Ｄ0000000號│高雄市○○○路    │四公里，超速三│第一項        │
│  │                  │                  │四公里        │              │
├─┼─────────┼─────────┼───────┼───────┤
│五│內政部警政署國道公│九十一年五月二十九│行車限速九○公│道路交通管理處│
│  │路警察局          │日八時三十一分    │里，時速一○四│罰條例第三十三│
│  │公警局交字第ＺＦ二│國道三號公路南四○│公里，超速一四│條第一項      │
│  │一四七九一○號    │公里              │公里          │              │
├─┼─────────┼─────────┼───────┼───────┤
│六│台中縣警察局      │九十一年四月二日十│行車限速六○公│道路交通管理處│
│  │中縣警交相字第ＨＡ│九時十四分        │里，經測時速七│罰條例第四十條│
│  │0000000號  │台十線九公里二五○│九公里，超速一│第一項        │
│  │                  │公尺              │九公里        │              │
├─┼─────────┼─────────┼───────┼───────┤
│七│台中市警察局      │九十一年三月二十一│不緊靠道路右側│道路交通管理處│
│  │中市警交字第ＧＢ○│日二十二時十八分  │停車          │罰條例第五十六│
│  │四四二一三○號    │台中市○○○路    │              │條第一項      │
└─┴─────────┴─────────┴───────┴───────┘
附表三：
┌─┬───────┬─────────┬───────┬─────────┐
│編│裁決日期      │裁決案號          │裁決內容摘要  │舉發單位          │
│號│              │                  │              │                  │
├─┼───────┼─────────┼───────┼─────────┤
│一│九十三年七月二│高市府交裁字第三二│罰鍰新台幣一千│台中市警察局      │
│  │十日          │—ＧＢ○三五四八六│二百元。      │中市警交字第ＧＢ○│
│  │              │二號              │              │三五四八六二號    │
├─┼───────┼─────────┼───────┼─────────┤
│二│九十三年七月二│高市府交裁字第三二│罰緩新台幣六千│內政部警政署國道公│
│  │十日          │—Ｚ0000000│六百元。      │路警察局          │
│  │              │○號              │              │公警局交字第Ｚ二○│
│  │              │                  │              │二三一○五○號    │
├─┼───────┼─────────┼───────┼─────────┤
│三│九十三年七月二│高市府交裁字第三二│罰鍰新台幣二千│台中市警察局      │
│  │十日          │—Ｇ0000000│四百元。      │中市警交字第Ｇ二○│
│  │              │二號              │              │○三三八三二號    │
├─┼───────┼─────────┼───────┼─────────┤
│四│九十三年七月二│高市府交裁字第三二│罰鍰新台幣二千│高雄市政府警察局  │
│  │十日          │—ＢＤ一○一四一○│四百元        │高市警交大相字第Ｂ│
│  │              │一號              │              │Ｄ0000000號│
├─┼───────┼─────────┼───────┼─────────┤
│五│九十三年九月十│高市府交裁字第三二│罰鍰新台幣六千│內政部警政署國道公│
│  │五日          │—ＺＦ二一四七九一│元            │路警察局          │
│  │              │○號              │              │公警局交字第ＺＦ二│
│  │              │                  │              │一四七九一○號    │
├─┼───────┼─────────┼───────┼─────────┤
│六│九十三年八月二│高市府交裁字第三二│罰鍰新台幣二千│台中縣警察局      │
│  │十日          │—ＨＡ一○六八四二│四百元        │中縣警交相字第ＨＡ│
│  │              │二號              │              │0000000號  │
├─┼───────┼─────────┼───────┼─────────┤
│七│九十三年八月二│高市府交裁字第三二│罰鍰新台幣一千│台中市警察局      │
│  │十日          │—ＧＢ○四四二一三│二百元        │中市警交字第ＧＢ○│
│  │              │○號              │              │四四二一三○號    │
└─┴───────┴─────────┴───────┴─────────┘
